【裁判字號】    98,小上,11
【裁判日期】    990120
【裁判案由】    清償債務
【裁判全文】
臺灣臺東地方法院民事判決              98年度小上字第11號
上  訴  人  甲○○  
被  上訴人  乙○○  
訴訟代理人  吳漢成律師
上列當事人間請求清償債務事件，上訴人對於中華民國98年11月
27日本院臺東簡易庭98年度東小字第225號第一審判決提起上訴
，本院判決如下：
    主  文
上訴駁回。
第二審訴訟費用新臺幣壹仟伍佰元由上訴人負擔。
    理  由
一、上訴人起訴主張及上訴意旨：被上訴人自民國87年6月間起
    陸續向其借款逾新臺幣（下同）3,850,000元，其本均依約
    按月償還利息，詎被告自98年5月1日起即未繼續按月償還利
    息20,000元，至98年8月31日止，共積欠利息80,000元，爰
    提起本件訴訟，訴請被上訴人如數給付等情。原審為上訴人
    敗訴之判決，上訴人不服，提起上訴，理由略謂：原審既認
    上訴人所提土地抵權設定書及他項權利證明書均記載被上訴
    人為債務人，而被上訴人亦陳稱訴外人即被上訴人之父李崇
    仁所借之部分款項給被上訴人做生意等語，則原審依據被上
    訴人自承其與李崇仁向上訴人借款及被上訴人為抵押權設定
    之債務人業足證明被上訴人為借款人，竟謂兩造間是否存有
    消費借貸關係，尚非無疑，顯已前後矛盾。又上訴人所提出
    臺灣臺東地方法院檢察署（下稱臺東地檢署）檢察官97年度
    偵字第1073號不起訴處分書上載被上訴人於偵查中辯稱「本
    來伊有按約付利息，後來週轉不靈，實在付不出來，直到92
    年左右才又開始付利息，先是付1萬元，後來增加到1萬5000
    元，直到現在…」等語，被上訴人自承有支付利息之義務，
    不僅足以證明被上訴人有借款之事實，亦足證被上訴人應按
    月支付利息與上訴人，惟原審判決對上開重要證據，何以不
    採，竟隻字未提，亦有判決不備理由之違誤，應廢棄改判，
    爰提起上訴，並聲明：(一)原判決廢棄；(二)被上訴人應給付上
    訴人80,000元。
二、被上訴人則辯稱：兩造間無消費借貸之法律關係存在，故上
    訴人請求被告給付利息為無理由，並於民事上訴答辯狀中補
    充系爭消費借貸關係存於上訴人與李崇仁間，被上訴人無清
    償借款或支付利息之義務，原審之認定並無矛盾或理由不備
    之違法等語，並聲明：上訴駁回。
三、按對於小額程序之第一審裁判之上訴或抗告，非以其違背法
    令為理由，不得為之，民事訴訟法第436條之24定有明文。
    判決不適用法規或適用不當者，為違背法令，同法第468條
    定有明文，該條條文，於小額事件之上訴程序準用之（同法
    第436條之32第2項參照）。另小額程序，同法第436條之32
    第2項準用第469條第1款至第5款之規定，第6款不在準用之
    列，僅判決不備理由或理由矛盾「非當然違背法令」，而非
    「判決不備理由及理由矛盾均不違背法令」，如原審判決理
    由矛盾顯然影響判決之結論，仍屬第468條所定判決不適用
    法規之違背法令，上訴人據此提起小額事件之第二審上訴，
    應認屬合法（臺灣高等法院暨所屬法院90年法律座談會參照
    ）。是以，上訴人對小額事件第一審判決依據同法第469條
    第6款判決理由矛盾提起上訴，須以原審判決理由矛盾顯然
    影響判決之結論，方屬合法，若以同條款判決不備理由，因
    未在同法第436條之32第2項準用之列，非為小額事件第一審
    判決之上訴理由，則屬不合法。次按小額事件之第二審判決
    ，倘依上訴意旨足認上訴為無理由者，得不經言詞辯論為之
    ，同法第436條之29第2款定有明文。經查：
  (一)上訴人固指摘原審未就其所提出被上訴人於臺東地檢署97年
    度偵字第1073號偵查中所為之陳述，於判決說明其不採之理
    由，而有理由未備之違法云云，然上訴人此部指摘係就原審
    取捨證據、認定事實之職權行使，逕予指摘其為不當，且依
    上揭說明，小額事件之第二審上訴，不得以「判決不備理由
    」為由，指摘原判決為違背法令，是上訴人此部指摘為不合
    法，應予駁回。
  (二)上訴人復指摘原審既認上訴人所提土地抵權設定書及他項權
    利證明書均記載被上訴人為債務人，竟又謂兩造間是否存有
    消費借貸關係尚非無疑，顯有理由矛盾之違法云云，惟查，
    上訴人業於原審自承「（臺東地檢署97年9月5日97年度偵字
    第1073號不起訴處分書所載告訴意旨《87年6月間，因李崇
    仁向臺灣糖業公司借用土地，種植蔬菜，遂陸續向告訴人借
    款共計365萬元，約定利息2分半，並由被告乙○○於87年11
    月5日簽發面額365萬元本票交予告訴人，及將被告所有臺東
    縣臺東市○○路○段房地設定抵押權予告訴人…》，是否係
    原告所述？）這是我講的沒有錯，但李崇仁為了種植蔬菜所
    借的金額只有200萬元，雖然李崇仁有虧損約40、50萬元，
    但沒有全部都賠光，剩下的錢都給被告拿走，這些被告都沒
    有講，其他都是被告的媽媽向我借的。」（見原審卷第32頁
    ），業已足見上訴人所指之消費借貸關係非存在於兩造間，
    且被上訴人雖於抵押權設定契約書列為債務人，亦僅居於物
    上保證人地位而為抵押權設定契約之債務人，難據此逕謂兩
    造間存有消費借貸契約存在。是以，原審以上訴人主張其與
    被上訴人間有消費借貸關係存在，並不足採，經核並無理由
    矛盾之違法。上訴意旨指摘原判決不當，求予廢棄改判，顯
    無理由，爰不經言詞辯論而駁回之。
四、綜上所述，本件上訴人所舉前揭上訴理由，部分為不合法，
    部分為無理由，均應予駁回。
五、本件上訴裁判費為1,500元，確定如主文第2項所示。
據上論結，本件上訴為一部不合法，一部無理由。依民事訴訟法
第436條之32第1項、第2項、第449條第1項、第78條、第436條之
19，第436條之29第2款，判決如主文。
中    華    民    國    99    年     1    月    20    日
                  民事庭    審判長法  官  李芳南
                                  法  官  陳兆翔
                                  法  官  楊憶忠
以上正本係照原本作成。
本判決不得上訴。
中    華    民    國    99    年    1     月    20    日
                                  書記官  林建成

司法院資訊處製作；財團法人民間司法改革基金會備份。
